【裁判字號】    97,易,929
【裁判日期】    990401
【裁判案由】    恐嚇取財
【裁判全文】
臺灣桃園地方法院刑事判決               97年度易字第929號
公  訴  人  臺灣桃園地方法院檢察署檢察官
被      告  乙○○
選任辯護人  洪惠平律師
            戴文進律師
上列被告因恐嚇取財案件，經檢察官提起公訴（九十六年度偵字
第二一六六八號），本院判決如下：
    主  文
乙○○無罪。
    理  由
壹、公訴意旨略以：被告乙○○明知桃園縣平鎮市貿易七村自治
    會（下稱自治會），業經國防部於94年10月4 日，因眷村住
    戶搬遷而公告廢除，不得再以自治會名義，對在原地改建之
    「忠貞室內市場」（下稱忠貞市場）營運攤販收取租金，竟
    因證人即告訴人丙○○、證人即丙○○之合作股東戊○○及
    甲○○等人集資購得貿易七村改建後之平鎮市○○○段144-
    6 地號土地，興建店面出租致其無法再收取租金，即基於意
    圖為自己不法所有，恐嚇取財之犯意，於民國95年11月20日
    下午某時及96年1 月間某日，向證人丙○○等人恫稱若不給
    予每月給付新臺幣（下同）三萬元保護費，將在上揭店鋪門
    口劃界出租攤位，並叫小朋友來處理等語及「村子小兄弟原
    本也有，到我這邊我先處理掉，到時候我要給他們交代」等
    言語恫嚇證人丙○○等人，致證人丙○○等人心生畏懼，自
    96年1月起至同年6月止，以每月開立票面金額三萬元支票交
    予不知情之證人即自治會幹事丁○○，並由證人丁○○按月
    存入平鎮市農會戶名「貿易七村自治會」帳戶之方式，交付
    保護費共計十八萬元予被告。嗣於96年7月2日上午10時許，
    被告撥打證人丙○○電話，表示將自96年7 月起，提高保護
    費至每月六萬元，證人丙○○憤而報警，因認被告涉犯刑法
    第三百四十六條第一項之恐嚇取財罪嫌。
貳、按犯罪事實應依證據認定之，無證據不得推定其犯罪事實，
    又不能證明被告犯罪或其行為不罰者，應諭知無罪之判決，
    刑事訴訟法第一百五十四條第二項及第三百零一條第一項分
    別定有明文。又刑事訴訟法上所謂認定犯罪事實之證據，係
    指足以認定被告確有犯罪行為之積極證據而言，該項證據自
    須適合於被告犯罪事實之認定，始得採為斷罪資料。事實之
    認定，應憑證據，如未能發現相當證據，或證據不足以證明
    ，自不能以推測或擬制之方法，以為裁判基礎。認定犯罪事
    實所憑之證據，雖不以直接證據為限，間接證據亦包括在內
    ；然而無論直接或間接證據，其為訴訟上之證明，須於通常
    一般之人均不致有所懷疑，而得確信其為真實之程度者，始
    得據為有罪之認定。刑事訴訟法第一百六十一條第一項規定
    ：檢察官就被告犯罪事實，應負舉證責任，並指出證明之方
    法。因此，檢察官對於起訴之犯罪事實，應負提出證據及說
    服之實質舉證責任。倘其所提出之證據，不足為被告有罪之
    積極證明，或其指出證明之方法，無從說服法院以形成被告
    有罪之心證，基於無罪推定之原則，自應為被告無罪判決之
    諭知（最高法院二十九年上字第三一○五號、三十年上字第
    八一六號、四十年台上字第八六號、七十六年台上字第四九
    八六號及九十二年台上字第一二八號判例要旨參照）。
參、證據能力：
一、按被告以外之人於審判外之言詞或書面陳述，除法律有規定
    者外，不得作為證據，刑事訴訟法第一百五十九條第一項定
    有明文。又被告以外之人於檢察事務官、司法警察官或司法
    警察調查中所為之陳述，未經被告於審判期日踐行詰問之程
    式，性質上屬於傳聞證據，依同法第一百五十九條之二規定
    ，該陳述除具有較可信之特別情況及為證明犯罪事實存否所
    必要者外，不具有證據能力；所謂「具有較可信之特別情況
    」，應係指該被告以外之人於檢察事務官、司法警察官或司
    法警察調查中所為之陳述，與審判中不符，而其先前之陳述
    ，從客觀上之環境或條件等情況加以觀察，有足以取代審判
    中經反對詰問之可信性保證者而言（最高法院九十六年度台
    上字第五九七九號判決要旨參照）。經查：證人即丙○○於
    警局及調查局所為之證述、證人丁○○於調查局所為之證述
    ，乃被告乙○○以外之人於審判外之陳述，屬傳聞證據，且
    被告及辯護人對上開證述之證據能力有爭議（見本院卷第33
    頁），本院審酌證人丙○○於偵查中及本院審理時均已到庭
    作證，且其警局、調查局之證述與偵查中及本院審理時之證
    述相較，並無顯然不符而「具有較可信之特別情況」及非屬
    除該項傳聞證述外，已無從再就同一供述取得與其審判外陳
    述之相同供述內容，倘以其他證據代替，亦無從達到同一目
    的之情形之「必要性」要件，故證人丙○○、丁○○於警局
    、調查局之證述即無證據能力。
二、按被告以外之人於審判外之言詞或書面陳述，除法律另有規
    定者外，不得作為證據；被告以外之人於偵查中向檢察官所
    為之陳述，除顯有不可信之情況外，得為證據，刑事訴訟法
    第一百五十九條第一項、第一百五十九條之一第二項分別定
    有明文。又現行刑事訴訟法對於詰問制度之設計，以同法第
    一百六十六條以下規定之交互詰問為實踐，屬於人證調查證
    據程序之一環，與證據能力係指符合法律所規定之證據適格
    ，而得成為證明犯罪事實存在與否之證據資格，性質上並非
    相同。偵查中檢察官為蒐集被告犯罪證據，訊問證人旨在確
    認被告嫌疑之有無及內容，與審判期日透過當事人之攻防，
    調查人證以認定事實之性質及目的，尚屬有別。偵查中訊問
    證人，法無明文必須傳喚被告使之得以在場，刑事訴訟法第
    一百八十四條第二項亦僅規定因發見真實之必要，得命證人
    與被告對質，是檢察官偵查中雖未命證人與被告對質，尚非
    違法。此項未經被告對質之被告以外之人於偵查中向檢察官
    所為之陳述，依刑事訴訟法第一百五十九條之一第二項之規
    定，原則上屬於法律規定為有證據能力之傳聞證據，於例外
    顯有不可信之情況，始否定其得為證據（最高法院九十七年
    度台上字第三三六九號判決要旨參照）。次按，刑事訴訟法
    第一百五十九條之一明定檢察官於偵查程序取得被告以外之
    人所為陳述，除顯有不可信之情況者外，均有證據能力，得
    為證據。當事人若主張其顯有不可信之情形者，本乎當事人
    主導證據調查原則，自應負舉證責任，否則，被告以外之人
    向檢察官所為之陳述，毋庸另為證明，即得作為認定被告犯
    罪之證據（最高法院九十六年度台上字第五六八四號判決要
    旨參照）。經查，證人丙○○、戊○○、顧孝文、甲○○於
    偵查中所為之證述固亦屬傳聞證據，且被告及辯護人於本院
    行準備程序時，對此部分證述之證據能力亦有爭議（見本院
    卷第33頁），惟被告及辯護人均未具體指明上開證人於偵查
    中所述有何「顯有不可信之情況」存在，及指出可供本院調
    查之證據，參酌上開說明，證人丙○○、戊○○、顧孝文、
    甲○○於偵查中之證述，毋庸另為證明，即應認有證據能力
    。
三、又被告以外之人於審判外之陳述，雖不符刑事訴訟法第一百
    五十九條之一至第一百五十九條之四之規定，而經當事人於
    審判程序同意作為證據，法院審酌該言詞陳述或書面陳述作
    成時之情況，認為適當者，亦得為證據；當事人、代理人或
    辯護人於法院調查證據時，知有刑事訴訟法第一百五十九條
    第一項不得為證據之情形，而未於言詞辯論終結前聲明異議
    者，視為有前項之同意，刑事訴訟法第一百五十九條之五定
    有明文。本件認定事實所引用卷附之其餘供述證據，被告及
    辯護人迄於本院言詞辯論終結前均未異議，且本院審酌前開
    證據均查無有何違反法定程序取得之情形，亦無顯有不可信
    與不得作為證據等情，故均應認為有證據能力。
四、至其餘非供述證據，被告及辯護人除對編號「第2 段」且未
    經本院引用之錄音譯文（見偵卷第92至93頁）有爭執外，對
    其餘錄音譯文、照片及支票等證據之證據能力俱無爭議（見
    本院卷第34頁、第165頁、第201頁），本院亦查無有何違反
    法定程序取得之情形，應認有證據能力。
肆、公訴意旨認被告乙○○涉犯恐嚇取財罪嫌，係以證人丙○○
    、戊○○、丁○○、顧孝文、甲○○等人之證述及現場照片
    、面額每張三萬元之支票六張、錄音光碟及其譯文與國防部
    94年6 月13日勁勢字第0940008945號公告及陸軍第六軍團砲
    兵第二一指揮部96年8月6日勵孝字第0960003696號函等為其
    認定之依據。惟訊據被告固不否認其為自治會會長，及自治
    會於96年1至6月間有按月收取證人丙○○所交付之面額三萬
    元之支票各一張後，存入自治會向平鎮市農會申辦之戶名「
    貿易七村自治會」、帳號0000000號帳戶內（見本院卷第103
    頁），及其與證人丙○○等人有錄音譯文編號第3至7段之對
    話（見偵卷第94至102 頁）等情，惟堅詞否認有公訴意旨所
    指之犯行，辯稱：證人丙○○自有攤位外之平鎮市○○路攤
    位，原係國防部默許自治會依據國軍軍眷業務處理作業要點
    暨作業注意事項手冊第伍條、第一項、第十八款之規定，以
    出租攤位之方式，籌措自治會所需經費，故證人丁○○每月
    向證人丙○○收取之三萬元支票乙張，係證人丙○○承租自
    治會上述攤位之所付之租金，用以回饋貿易七村，且伊於上
    開對話錄音中所述，並非恐嚇證人丙○○之言詞，又伊未收
    到國防部之公告及陸軍第六軍團砲兵第二一指揮部96年8月6
    日勵孝字第0960003696號函文，故不知自治會已遭裁撤等語
    。經查：
一、證人丁○○於偵查及本院審理時對其於96年1至6月間有收到
    證人丙○○所簽發並交付之面額各三萬元之支票六張，並存
    入自治會帳戶乙情，證述明確，且為被告所是認，並有面額
    各三萬元之支票影本六張與平鎮市農會98年3 月30日桃平市
    農龍字第0980001383號函附戶名「貿易七村自治會」、帳號
    0000000 號帳戶明細表等在卷可稽，堪認此部分之事實為真
    。然證人丙○○雖有按月交付三萬元予自治會，惟其交付之
    原因多端，非可遽認被告有恐嚇之犯行，而仍應調查其他證
    據以資認定。
二、依證人即平鎮市貿易社區發展協會理事長孫紹珊於偵查中具
    結證稱：自治會有權利可以向忠貞市場收取租金，是依據國
    軍軍眷業務處理作業要點暨作業事項。因為我當時跟自治會
    同一辦公室，有很多人去找乙○○租攤位，丙○○也有去等
    語（見偵卷第126 頁）、證人即自治會副會長韓忠誠於偵查
    中亦證稱：因為丙○○的攤位前面屬於公地，所以他們要繳
    錢給自治會，而自治會可以收錢是因為之前就有收了，丙○○沒有繳錢，我們沒有帶人去破壞他的攤位等語（見偵卷第
    126 頁），及證人丁○○於本院審理時證稱：這三萬元是丙○○要回饋給自治會，也可以算是攤位租金。攤位是臨時攤
    販，是過去貿易七村眷村的範圍，以前好幾屆會長任內就是
    管理那一個範圍。靠近龍平路眷村的攤位，屬於自治會可以
    管理的範圍等語（見本院卷第119至120頁、第126 頁），再
    參酌國軍軍眷業務處理作業要點暨作業事項第伍條、第一項
    、第十八款係規定：眷村自治會經費，以自給自足為原則，
    不敷者得自行籌措，其方法如下：1.眷村福利收益。2.眷村
    公益金。3.爭取地方政府有關單位之補助。4.其他來源等語
    （見偵卷第37頁），顯見被告所辯係依據上開規定，以出租
    攤位收取租金之方式，籌措自治會所需經費，且證人丙○○
    所支付之每月三萬元係攤位租金，用以回饋貿易七村等語，
    尚非虛構。
三、證人丙○○於本院審理時雖具結證稱：被告當時沒有說這是
    有幫派，村子裏有兄弟，他說很多人來找要這一塊，但他有
    說如果我不給，他要叫小朋友來處理。偵卷第96頁倒數第1
    行、第97頁第1 行之譯文，約在11月17至20日左右在里辦公
    室講的，我聽到這些話不是因為覺得有黑道兄弟要來找我而
    害怕，是因為被告在當地做了兩、三屆的里長，都是在收清
    潔費，如果不給，就會被砸攤子。偵卷第92至102 頁譯文中
    我有摺起來打勾，這些話的意思大概就是我剛才所說我只要
    付錢，他就會處理，我就沒事的內容云云（見本院卷第30至
    31頁、第37頁），然參酌錄音譯文編號「第5 段」所載：「
    Ａ女：里長你的金額是多少？我們現在有個難題，前面三個
    攤位是要跟你談好，他才願意」、「乙○○：…市場這個事
    情我很少在處理，我講白，很多人都來找我，你先處理…」
    、「乙○○：…很多人都在看，我是講真的，他們的做法和
    我不一樣」、「…他們直接找各攤販就賣掉了，事實上前面
    這些一樣」、「乙○○：水溝上面也是一樣，他們弄一弄就
    賣掉了」、「Ｃ男：怎麼都是他們自己在作生意…」、「乙○○：我是說真的，大家都看那一塊，等到這一塊也都一樣
    ，不是光你那一塊…」、「丙○○：哪一塊，三角那塊喔，
    我不要蓋了，讓你們自己蓋就沒有問題了…而且那邊租金很
    便宜，你也知道」、「乙○○：如果是他們來的話，絕對不
    是這麼簡單處理掉，我講真的」、「乙○○：（有幫）森聯
    的，那些也有，另外村子原本小兄弟也有，到我這邊我先處
    理掉，到時候我要給他們交待」、「丙○○：里長現在那個
    烤鹹豬肉那個攤位怎麼樣」、「乙○○：看談到怎麼樣，我
    會來處理」、「丙○○：還有姓楊那個，那兩攤不是自治會
    在收」、「乙○○：沒有收，不是自治會」、「丙○○：看
    是不是里長說個數，我們私底下就是給里長一個」、「乙○○：到時候會進自治會，我也不會放在我這裏，有個專門的
    帳戶，我每年辦活動都花四、五十萬元，辦尾牙、中秋節，
    這次才要收三百塊、一百塊，大部分都不收錢」、「Ｃ男：
    不要讓我們留一間就好，七間都賣掉」「乙○○：其實你們
    旁邊週圍都可以租啊…」、「乙○○：我現在叫租，全部都
    會來，其實你看，以前市場的重點處都在這頭」、「丙○○
    ：其實這裏要好要三年後，擺攤子這些組頭喊他們來，告訴
    他們是好的」、「Ａ女：那里長金額，大家可以協調」、「
    丙○○：我大概算一下，不要說我們那個，如果說你的那二
    個攤位，要是全部要的出一萬五還是一萬，…扣掉我自己的
    那一攤，就是十五個攤位，一天七百五十，一個月二萬二千
    五，加你這邊我就不知道了，馬路邊的嘛，那收下來，一個
    五萬多塊，也會在自治費裏面，那裏面還有一個裏面的清潔
    費，三百五十我來收，還請一個人顧廁所連打掃，這樣子的
    方式如果里長可以幫我們的話，我們會很感謝里長，…」等
    內容（見偵卷第96至98頁），可知被告與證人丙○○等人係
    在討論證人丙○○自有土地前，在馬路上之攤位出租及清潔
    費負擔等事宜，再佐以證人丙○○於本院審理時亦證稱：忠
    貞市○○○○路那邊攤位的白線是我畫的，要攤販擺攤可以
    擺出來，如果不擺出來，流動攤販會在那邊推來推去。我劃
    白線的位置是馬路及我買的土地都有。我不知道被告用什麼
    名義出租攤位，我只知道都是在馬路中央。被告有說是原來
    在這邊眷村的人有意思要租這些攤位。我提供的錄音中曾有
    人我提過要跟我承租這部分攤位等語（見本院卷第34至35頁
    、第39頁），益徵上述對話確係被告與證人丙○○等人在討
    論龍平路上之攤位出租問題，且確有貿易七村眷村內之人士
    要與被告承租攤位，是被告於本院審理時辯稱：譯文第98頁
    所討論的是清潔費及租金，第96頁對話內容第7 行到第10行
    「很多人再看他們的方式跟我不一樣」，是因為原先有很多
    攤位，在對話當時自治會還是繼續在出租，且攤販將攤位租
    到之後又再轉租給別人，最後攤位就被賣掉，所以攤販就沒
    有辦法使用，又其所謂「很多人在看」是指很多人想要租丙○○店面前靠近馬路的十五個攤位。其說「其他人的作法不
    一樣」，是指很多人租到攤位之後就賣掉，會影響丙○○做
    生意。因為攤位若是租給別人擋到丙○○的攤位，他的攤位
    就比較沒有辦法出租出去，甚至攤位被賣掉更難處理。而其
    提到「友邦、森聯」，還有說到另外「村子原本小兄弟也有
    到我這邊我先處理掉，到時候我要給他們交代」是指說有幫
    忙森聯建設公司做事的人自己想要來承租攤位，關於「村子
    小兄弟」的部分是指眷村剛剛服完刑的眷戶也想要來租，其
    當時說「到我這邊我先處理掉，到時候我要給他們交代」，
    是指其曾向上述想要租攤位的人表示其沒有要出租，並要求
    丙○○不要跟他們說其向丙○○每月收取之租金數額，若是
    他們知道丙○○的租金便宜，其對於他們不好交代，因為其
    與其他詢問者是從小一起長大等語（見本院卷第201至203頁
    ），不僅與證人丙○○上開證述內容吻合，且其所述情節亦
    無悖離常情而無法自圓其說之處，尚難認其所辯係虛構之詞
    ，自應採信被告上開辯詞而對被告為有利之認定。
四、又證人丙○○於偵查及本院審理時雖另證稱：被告找小朋友
    來處理，使其心生畏懼云云，並舉出錄音譯文編號「第7 段
    」（見偵卷第101至102頁）為證。然觀諸證人丙○○於本院
    審理時證稱：偵卷第101頁倒數第15行之譯文是在96年1月份
    在戊○○的辦公室打電話給被告，被告在電話中講的內容。
    第101 頁戊○○與被告的電話錄音是因為貿三路上面我有一
    個承租的攤販擺太出去，才有這些對話，被告要找所謂的小
    朋友來處理，就是處理這個擺攤事件，所以被告跟戊○○這
    段對話跟被告要收租金無關等語（見本院卷第30頁、第35頁
    ）觀之，並參酌此段錄音譯文記載：「乙○○：…我那天跟
    他（即丙○○）講你們旁邊那攤子凸出來，你們不要弄得太
    離譜」、「乙○○：他整個路佔得那麼多，…我跟那個攤販
    講，攤販說是丙○○跟他講可以擺到這樣子的」、「乙○○
    ：我就問丙○○，丙○○說沒有，我說好，那你就處理一下
    嘛，那一次、兩次、三次他都還是這樣」、「乙○○：…你
    擺出來你不能說擺得太離譜嘛」、「乙○○：…那天我還跟
    那個攤販大小聲，我還要叫『小朋友』來處理」、「乙○○
    ：我就丙○○講，我說你這邊你要租出去，你不要太過份，
    我們都睜一隻眼閉一隻眼就過了」、「戊○○：我想說里長
    應該不會啊，里長你都會照顧我們啊」、「乙○○：我就跟
    他講說，不要每一次我還要去找人家小朋友來處理這些事情
    ，那不是很那個嗎？你要租給他的時候，你就跟他講一下，
    說大概是到那邊，就不要太超出去就OK了嘛」、「乙○○：
    我就跟他講，你不要每一次我都還要去找小朋友來處理這些
    有的沒有的事情」、「乙○○：…那問題說你都沒有改善嘛
    ，所以我才直接找那個攤販嘛，那個攤販對我大小聲，要打
    架，那我只好叫小朋友來找他」等內容，顯見上開對話內容
    確係在談論向證人丙○○承租攤位之人在擺設攤位時，逾越
    其承租之範圍，且對被告之勸阻不服，被告始找人前來處理
    等過程。而被告既身為里長，且為前貿易七村自治會之會長
    ，負責忠貞市場之管理事宜，其遇有攤販影響交通且不聽勸
    阻之事，報警處理即為最直接、合法且能有效達到目的之手
    段，其實無捨此合法、有效之方式，而利用私人關係去尋求
    黑道或不法暴力集團成員來處理，更遑論此方式未必能達到
    解決攤販違規擺設攤位之效果，是被告於本院審理時供稱：
    我說的小朋友是指跟我兒子相近的新進警員，丙○○也知道
    我所述的小朋友就是新進的警員。我跟丙○○對話時，是提
    到有攤販將馬路整個佔掉，讓人沒有辦法通過，因為我是里
    長，所以有人通知我去處理，我到現年場時，看到攤販身上
    有刺青還對我大小聲，我也是對他不客月氣，之後吵起來，
    所以我就打電話給派出所，派出所就派了兩個新進員警過來
    等語（見本院卷第204 頁），與常情並未悖離，故其所辯「
    小朋友」係指警員等語，堪可採信。況上開錄音譯文所載之
    對話內容均只提到被告如何解決向證人丙○○承租攤位之人
    所引發之糾紛，而無隻字片語提及要證人丙○○給付三萬元
    之事，故此段錄音譯文亦不足以認定被告有恐嚇證人丙○○
    之犯行。
五、又證人丙○○雖於本院審理時證稱：小朋友是里長（即被告
    ）帶來的，不是警察，是流氓，後來里長在旁邊，砸一砸就
    走掉了，我不在場，但攤商有跟我講。我提到被告要找人來
    處理有一個攤販將攤位擺出來的事，被告後來確實有帶人過
    來砸攤子，這個攤商在刑事組、調查局應該做過筆錄云云（
    見本院卷第35至36頁、第40頁），惟本院分別向桃園縣政府
    警察局平鎮分局及法務部調查局桃園縣調查站函詢該攤商之
    筆錄時，上開機關所函附之資料，均無證人丙○○所指攤商
    之筆錄，有桃園縣政府警察局平鎮分局及調查局98年1 月16
    日平警分刑字第0986006580號函及附件（見本院卷第63至64
    頁）與法務部調查局桃園縣調查站98年1 月15日園廉三字第
    09857001320 號函及附件（見本院卷第65至71頁）在卷可參
    ，經本院就此函查結果訊問證人丙○○時，證人丙○○雖仍
    證稱：應該有在平鎮分局偵查室做筆錄，因為我從頭到尾陪
    著那個人云云（見本院卷第134 頁），惟改稱：那個不是攤
    販，是眷村拆除工程的廠商云云（見本院卷第134 頁），嗣
    本院再度向桃園縣政府警察局平鎮分局函查有無證人丙○○
    所指之廠商時，該局於98年8 月24日以平警分刑字第098602
    2952號函覆說明三仍記載：本案偵辦時僅製作乙○○及證人
    丙○○等二人筆錄，並無製作其他人筆錄供參辦等語（見本
    院卷第147 頁），酌上各情，證人丙○○此部分指述尚難遽
    信，且證人丙○○亦無法提供該各攤商或廠商之年籍資料供
    本院調查，自難單憑證人丙○○所述之傳聞內容即率對被告
    為不利之認定。
六、再者，證人丙○○、戊○○雖於偵查及於本院審理時均一致
    證稱：自治會早已經公告廢止等語，並舉出陸軍第六軍團砲
    兵第二一指揮部96年8月6日勵孝字第0960003696號函佐證（
    見偵卷第55頁）。然參酌證人孫紹珊於偵查中證稱：我不知
    道自治會已不存在等語（見偵卷第126 頁），及證人丁○○
    於本院審理時證稱：我沒有看到自治會有被國防部裁撤之公
    告，自治會辦公室外面有設置公告欄，關於眷村的事情如果
    有公文都會貼在那裏，國防部軍團來的公文都是我收等語（
    見本院卷第127 頁），再佐以上開公文之發文日期係在證人
    丙○○交付支票後之96年8 月6 日，及正本受文者姓名為「
    戊○○」而非被告等情，本件自難僅憑證人戊○○所提出之
    上開公文即率認被告於95年12月底即已知悉自治會遭裁撤之
    情。
七、又證人顧孝文於偵查中雖證稱：當時在自治會公佈欄上張貼
    公告，內容為貿易七村因為改建要廢棄不存在，至於94年廢
    除日期係依據搬遷公文94年6 月13日推算出來的，因為我們
    內部規定三個月後就可以廢棄自治會等語（見偵卷第112至1
    13頁），然依卷附之國防部94年6月13日勁勢字第094000894
    5號之公告及陸軍第六軍團砲兵第二一指揮部98年1月22日陸
    六勵嚴字第0980000383號函附「貿易七村」遷村公告（見本
    院卷第72至75頁）之內容觀之，前者係就「貿易七村」等五
    村選擇購置民間市場成屋及領取輔助購宅款原眷戶搬遷事宜
    為說明，後者亦僅就原眷戶及違占建戶之搬遷日期為規定，
    上述兩份公告均未提及自治會裁撤事宜，是證人顧孝文上開
    證述既與公告內容不符，自難遽為不利於被告之認定。再依
    證人丁○○於本院審理時具結證稱：九十三年底眷村五百六
    十四戶搬走之後，自治會還有違建戶要處理等語（見本院卷
    第125 頁），並佐以證人戊○○提出之上開公文說明一後段
    所載：因該（貿易七村）尚有列管違占建戶待處，故仍須該
    村前自治會會長及幹事協助本部辦理後續事宜等內容，足認
    自治會仍有協助國防部解決剩餘之違建戶拆除及搬遷事宜，
    而有繼續存在之功能，是被告所辯上述國防部公告僅在告知
    要搬遷，與自治會是否裁撤無關，且不知自治會已遭裁撤等
    語，堪信為真。準此，本件被告於95年底與證人丙○○洽談
    攤位出租事宜時，既不知悉自治會遭裁撤之事，則其沿襲往
    例援引國軍軍眷業務處理作業要點暨作業注意事項手冊第伍
    條、第一項、第十八款之規定，以出租攤位之方式，為自治
    會籌措經費，自難認為被告有為自己或他人不法所有之意圖
    。
伍、綜上，本件不能證明被告所辯為虛構之詞，且公訴人所提之
    證據方法亦無法使本院形成被告有本件犯行之心證，此外，
    復查無其他積極證據，得以證明被告有公訴意旨所指之犯行
    存在，揆諸首開法條及判例之說明，本件不能證明被告犯罪
    ，依法應為被告無罪判決之諭知。
據上論斷，應依刑事訴訟法第三百零一條第一項，判決如主文。
本案經檢察官馮浩庭到庭執行職務。
中    華    民    國    99    年    4     月    1     日
                  刑事第十二庭審判長法  官  魏于傑
                                    法  官  許雅婷
                                    法  官  李文娟
如不服本判決應於收受判決後10日內向本院提出上訴書狀，並應
敘述具體理由；其未敘述上訴理由者，應於上訴期間屆滿後20日
內向本院補提理由書（均須按他造當事人之人數附繕本）「切勿
逕送上級法院」。
以上正本證明與原本無異。
                                    書記官  蕭秀蓉
中    華    民    國    99    年    4     月    2     日

司法院資訊處製作；財團法人民間司法改革基金會備份。
